臺灣板橋地方法院刑事判決　　　　　　　　　　　　　九十三年度訴字第九四八號
　　公　訴　人　臺灣板橋地方法院檢察署檢察官
　　被　　　告　甲○○
　　指定辯護人　康立平律師
右列被告因偽造貨幣等案件，經檢察官提起公訴（九十三年度偵緝字第五０二號），本
院判決如左：
    主  文
甲○○無罪。
    理  由
一、公訴意旨略以：被告甲○○與邱仕奉共同基於行使偽造之通用紙幣（下稱偽鈔，
    起訴書誤載為貨幣）及意圖為自己不法所有之概括犯意聯絡（邱仕奉所涉罪嫌部
    分，另案起訴），由被告提供偽鈔予邱仕奉，由邱仕奉負責將偽鈔以購物消費之
    方式兌換成真鈔，獲利所得由邱仕奉分得四成，被告分得六成。嗣於民國九十二
    年八月中旬，被告在臺北縣新莊市○○路二０三巷六號三樓住處，交付邱仕奉面
    額新台幣（下同）一千元之偽鈔十張、面額五百元之偽鈔十八張後，邱仕奉旋即
    先於同年八月二十八日，持五百元偽鈔一張，至臺北市西門町購買衣服，致使服
    飾店老闆陷於錯誤，以為邱仕奉所交付之偽鈔係真鈔，而交付衣服及找付之零錢
    ；邱仕奉復承前概括犯意，於同年月二十九日二十時許，在臺北縣新莊市○○街
    與民安路口，搭乘謝式軍所駕駛之計程車，至臺北縣新莊市○○街，持千元偽鈔
    一張支付車資七十五元，致使謝式軍陷於錯誤，以為邱仕奉所給付之千元偽鈔係
    真鈔，而找付九百二十五元予邱仕奉。謝式軍於邱仕奉下車後，始發現邱仕奉所
    給付之千元鈔票係偽鈔，即報警處理，員警旋即於同日二十時四十分許，在臺北
    縣新莊市○○街九十八巷巷口查獲邱仕奉，並於邱仕奉身上扣得千元偽鈔十張、
    五百元偽鈔十七張，因認被告涉犯刑法第一百九十六條第一項之行使偽造之通用
    紙幣及同法第三百三十九條第一項詐欺二罪嫌云云。
二、按中華民國九十二年一月十四日修正通過之刑事訴訟法施行前，已繫屬於各級法
    院之案件，其以後之訴訟程序，應依修正刑事訴訟法終結之。但修正刑事訴訟法
    施行前已依法定程序進行之訴訟程序，其效力不受影響，修正刑事訴訟法施行法
    第七條之三定有明文。又依該施行法第七條之二規定，中華民國九十二年一月十
    四日修正通過之刑事訴訟法第一百五十九條係自九十二年九月一日施行。次按修
    正前刑事訴訟法係採自由心證主義，對於證據之種類並未設有限制，故共犯或證
    人在警局、檢察官前之陳述，亦得採為認定犯罪事實之證據資料，至其證明力如
    何，則由法院自由判斷（最高法院七十二年台上字第一二０三號判例要旨可資參
    酌）。查本件共犯邱仕奉、證人謝式軍於警局或檢察官前之陳述，依現行刑事訴
    訟法第一百五十九條規定雖屬傳聞證據，然其等分別於九十二年八月二十九日、
    八月三十日在警局、檢察官前之陳述，係依施行前之刑事訴訟法進行之程序，其
    效力不生影響，是該二人所為之供述內容，具有證據能力；又被告及指定辯護人
    對共犯邱仕奉於九十三年五月十一日以證人身分在檢察官前所為陳述內容，未於
    言詞辯論終結前聲明異議，依刑事訴訟法第一百五十九條之五規定，亦有證據能
    力，合先敘明。
三、再按犯罪事實應依證據認定之，無證據不得認定犯罪事實；又不能證明被告犯罪
    者，應諭知無罪之判決，刑事訴訟法第一百五十四條第二項、第三百零一條第一
    項分別定有明文。次按被告或共犯之自白，不得作為有罪判決之唯一證據，仍應
    調查其他必要之證據，以察其是否與事實相符，同法第一百五十六條第二項復定
    有明文。據此，共同被告不利於己之陳述，固得採為其他共同被告犯罪之證據，
    惟此項不利之陳述，須就其他方面調查，與事實相符，始得採為其他共同被告犯
    罪事實之認定，另有最高法院四十六年台上字第四一九號判例意旨可資參考。
四、本件公訴人認被告毛智冠涉犯前揭行使偽造之通用紙幣、詐欺二罪嫌，無非係以
    共犯邱仕奉於偵查時之自白、證人謝式軍於警詢時之供述、千元偽鈔十張、五百
    元偽鈔十七張扣案及該等偽鈔之鑑驗報告書（即中央印製廠九十三年一月十三日
    中印發字第0930000245號函）附卷可稽等為其論據。訊據被告則矢口否認有何行
    使偽造之通用紙幣及詐欺犯行，並辯稱：伊與共犯邱仕奉間，曾於八十六年間有
    一妨害自由少年事件之糾紛，才會誣指伊交付偽鈔供其購物消費兌換真鈔，實際
    上伊根本未拿偽鈔給邱仕奉使用等語。經查：共犯邱仕奉於警訊及偵查中雖指稱
    ：被告曾於九十二年八月初中午（或稱八月中旬），在新莊市○○路二０三巷六
    號三樓住處，交給伊一千元偽鈔十張、五百元偽鈔十八張供洗錢之用，即將偽鈔
    換成真鈔，雙方並言明若換一千元真鈔伊獲利四百元，被告獲利六百元，且伊共
    洗錢二次，第一次於八月二十八日，持五百元（或稱一千元）偽鈔在臺北市萬華
    區西門町服飾店購買衣服，第二次即是查獲當天持一千元偽鈔用於坐計程車，付
    車資七十五元等情，然尚不能僅以此不利被告之供述作為有罪判決之證據，仍應
    調查其他必要之證據，以察其是否與事實相符。雖檢察官復以證人謝式軍警詢時
    之供述、千元偽鈔十張、五百元偽鈔十七張扣案及前開偽鈔之鑑驗報告書等作為
    佐證，而認定被告成立前揭行使偽造之通用紙幣、詐欺二罪，惟證人謝式軍證稱
    係邱仕奉於九十二年八月二十九日二十時二十五分許，在新莊市○○街與民安街
    口招手搭乘伊所駕之車號四一三─ＭＡ號計程車，於同日二十時四十分許，在新
    莊市○○街九十八巷巷口拿一千元偽鈔付車資七十五元，伊找付九百二十五元等
    情，並未提及被告為使用偽鈔之人，自不能據以認定被告成立犯罪；且本件扣案
    之一千元偽鈔十張、五百元偽鈔十七張均係從共犯邱仕奉身上查獲，顯未在被告
    持有支配中，而被告經檢察官通緝後緝獲時，亦未從其身上扣得任何相關之偽鈔
    ，難認共犯邱仕奉持有之上開偽鈔係被告所交付者。綜此，共犯邱仕奉前揭不利
    於被告之供述，並無其他必要證據佐證是否與事實相符，不得作為被告有罪判決
    之證據。此外，復查無其他積極證據足認被告有何公訴人所指之行使偽造通用紙
    幣及詐欺犯行，既不能證明被告犯罪，爰依法諭知其無罪之判決。
據上論斷，應依刑事訴訟法第三百零一條第一項前段，判決如主文。
本案經檢察官程秀蘭到庭執行職務。
中　　　華　　　民　　　國　　九十三　　年　　　八　　　月　　二十六　　日
                                      臺灣板橋地方法院刑事第十四庭
                                          審判長法  官  趙義德
                                                法  官  張江澤
                                                法  官  絲鈺雲
右正本證明與原本無異
如不服本判決應於送達後十日內向本院提出上訴狀
                                                書記官  陳秀慧
中　　　華　　　民　　　國　　九十三　　年　　　八　　　月　　二十六　   日
